【裁判字號】    96,訴,521
【裁判日期】    970305
【裁判案由】    強盜
【裁判全文】
臺灣宜蘭地方法院刑事判決               96年度訴字第521號
公  訴  人  臺灣宜蘭地方法院檢察署檢察官
被      告  甲○○冒名邱俊閎.
指定辯護人  本院公設辯護人  丙○○
上列被告因犯強盜案件，經檢察官提起公訴（96年度偵字第3815
號），本院判決如下：
    主  文
甲○○無罪。
    理  由
一、公訴意旨略以：被告甲○○（冒名邱俊閎）意圖為自己不法
    之所有，於民國96年9月29日9時50分許，在宜蘭縣宜蘭市○○路○段482號演藝廳前售票廣場，見乙○○獨自在該處等候
    ，有機可趁，遂徒手將乙○○壓制在地上，再將乙○○之衣
    服及內衣扯破及抓傷其胸部，致使乙○○心生畏懼而不能抗
    拒，以此強暴方式，強取乙○○所背之皮包1個（內有身分
    證1張、殘障手冊1張、現金新臺幣15元），得手後欲逃離現
    場時，經路人丁○○發現制止，始經警查獲，因認被告涉犯
    刑法第328條第1項之強盜罪嫌云云。
二、按犯罪事實應依證據認定，無證據不得推定其犯罪事實；又
    不能證明被告犯罪者，應諭知無罪之判決，刑事訴訟法第15
    4條第2項、第301條第1項前段分別定有明文。又事實之認定
    ，應憑證據，如未能發現相當證據，或證據不足以證明，自
    不能以推測或擬制之方法，為裁判基礎；且認定不利於被告
    之事實須依積極證據，苟積極證據不足為不利於被告事實之
    認定時，即應為有利於被告之認定；另認定犯罪事實所憑之
    證據，雖不以直接證據為限，間接證據亦包括在內，然而無
    論直接證據或間接證據，其為訴訟上之證明，須於通常一般
    之人均不致有所懷疑，而得確信其為真實之程度者，始得據
    為有罪之認定，倘其證明尚未達到此一程度，而有合理之懷
    疑存在而無從使事實審法院得有罪之確信時，即應由法院為
    諭知被告無罪之判決（最高法院40年台上字第86號、30年台
    上字第816號、76年台上字第4986號判例可資參照）。
三、本件公訴人認被告涉犯上開罪嫌，無非係以被害人乙○○之
    指述、證人丁○○之證述及贓物認領保管單為其論據。訊據
    被告堅決否認有何強盜之犯行，辯稱：伊沒有強盜等語。
四、經查：
（一）按被告以外之人於審判外之言詞或書面陳述，除法律有規
      定者外，不得作為證據，刑事訴訟法第159條第1項定有明
      文。查就被告而言，證人即被害人乙○○、證人丁○○於
      警詢中之陳述，均屬於被告以外之人於審判外之陳述，被
      告並已否認其證據能力，則依上開法條規定，上開證人於
      警詢中之陳述，均無證據能力，自不得爰引為認定被告有
      無犯罪之依據。
（二）被告雖否認其有拉扯被害人乙○○之皮包及衣服等情，然
      經證人丁○○於偵查中證稱：「被告過來跟乙○○講沒幾
      句，就動手扯乙○○背在左肩上的包包，我過去叫他將衣
      服還乙○○，被告不情願將我推到旁邊，我就大聲問被告
      衣服要不要還乙○○，但被告不理我，我就將被告壓在地
      上要將乙○○的衣服及皮包拿走」等語（見96年度偵字第
      3815號卷第22-23頁筆錄），核與其於本院審理時證述：
      「我看被告的動作是他的手抓到乙○○的衣服跟包包的帶
      子一起拉下來」等語（見本院卷第93頁筆錄）之情節相符
      ，自堪信證人丁○○上開證述之情節為真實，被告確有拉
      扯被害人乙○○之皮包及衣服等情，堪以認定。
（三）而被害人乙○○雖於偵查中指述其與被告不認識，被告突
      然拉扯其皮包及衣服云云，然依證人丁○○於本院審理時
      證稱：「當天好像有聽到被告說衣服跟包包是他買的‧‧
      ‧他們2人被我及旁邊的人隔開，隔開之後我就跟我後面
      的被告說包包還人家，他說包包是他買的，他買送給乙○○的，意思就是他要拿回去‧‧‧當天被告是跟乙○○爭
      吵，因為他們2人說話的聲音很大聲」等語（見本院卷第
      92-95頁筆錄），核與其於偵查中證述：「被告說乙○○
      身上的衣服是被告買的，就將衣服及包包一起扯下」等語
      （見96年度偵字第3815號卷第23頁筆錄），尚屬相符，自
      堪採信為真，故依證人丁○○所證述之情節觀之，可知被
      害人乙○○與被告本即相識，而當日因故爭吵，被告始動
      手拉扯被害人乙○○之皮包及衣服無誤，再參以依證人丁○○所述，當日該處附近尚有10幾人在場，被告若果有強
      盜之犯意，實無逕在該處動手之必要，故足見被告雖有拉
      扯被害人乙○○之皮包及衣服之動作，其主觀上實無為自
      己不法所有之意圖甚明。
（四）綜上，僅依被害人乙○○之指述及證人丁○○之證述，尚
      無從遽認被告有為自己不法所有之意圖，公訴意旨雖認被
      告涉犯強盜罪嫌，然尚乏具體事證予以證明，且經本院復
      查亦無其他積極證據或間接證據可資證明及補強，是基於
      禁止推定罪狀之法則，確保國家刑罰權正確行使之目的下
      ，因不足使被告涉犯該罪嫌，已達於通常一般之人均不致
      有所懷疑，而得確信為真實之程度，故被告所犯前開罪嫌
      之證據即屬不足，不能證明其確有如公訴意旨所稱之犯行
      。
四、從而，公訴人所舉證據尚不足以證明被告有何強盜之犯行，
    此外，復查無其他積極證據證明被告確有公訴人所指之上開
    犯行，揆諸首揭說明，自應為有利於被告之認定。從而，本
    件尚不能證明被告犯罪，依法應為被告無罪判決之諭知。至
    被告冒名邱俊閎應訊之部分，應由檢察官另行簽分偵辦，附
    此敘明。
據上論斷，應依刑事訴訟法第301條第1項前段，判決如主文。
本案經檢察官張立言到庭執行職務
中    華    民    國    97    年    3     月    5     日
                  刑事第二庭審判長法  官  黃永勝
                                  法  官  陳映佐
                                  法  官  鄭貽馨
以上正本證明與原本無異。
如不服本判決應於收受本判決後10日內，向本院提出上訴書狀，
並應敘述具體理由。若未敘述理由者，應於上訴期間屆滿後20日
內，向本院補提理由書狀 (均須按他造當事人之人數附繕本)。
                                  書記官  林嘉萍
中    華    民    國    97    年     3     月    6     日


司法院資訊處製作；財團法人民間司法改革基金會備份。
